臺灣臺中地方法院民事判決
110年度重訴字第530號
原      告  吳驛慈  
訴訟代理人  蔡如媚律師
            張凱翔  
被      告  上睿建設有限公司

法定代理人  花聰傑  
訴訟代理人  蔡其展律師
上列當事人間請求解除買賣契約等事件，本院於民國111年11月1
1日言詞辯論終結，判決如下：
    主  文
一、被告應給付原告新臺幣22萬8000元，及自民國110年11月3日
    起至清償日止，按週年利率百分之5計算之利息。
二、原告其餘之訴駁回。
三、訴訟費用由被告負擔百分之5，餘由原告負擔。
四、本判決原告勝訴部分，得為假執行；但被告以新臺幣22萬80
    00元為原告預供擔保後，得免為假執行。
五、原告其餘假執行之聲請駁回。
    事實及理由
壹、程序事項
　　訴狀送達後，原告不得將原訴變更或追加他訴，但請求之基
    礎事實同一者，不在此限；又不變更訴訟標的，而補充或更
    正事實上或法律上之陳述者，非為訴之變更、追加，民事訴
    訟法第第255條第1 項第2 款、第256條定有明文。原告起訴
    時訴之聲明第1項為被告應給付原告新臺幣(下同)1350萬元
    暨其中1200萬元自民國110年4月12日起至清償日止、150萬
    元自起訴狀送達翌日起至清償日止，均按年息百分之5計算
    之利息。上開聲明迄經更正後，嗣於111年10月14日以民事
    變更訴之聲明暨準備(四)狀，變更聲明為：被告應給付原告
    463萬9200元及自起訴狀繕本送達翌日起至清償日止，按年
    息百分之5計算之利息(見本院卷二第65頁）。核其前後之聲
    明，皆係基於原告向被告購買系爭不動產之同一事實，及為
    更正及補充之陳述，依上開說明，自應准許。
貳、實體事項
一、原告主張：
　　原告於民國110年2月22日以1200萬元向被告公司購買坐落臺
    中市○○區○○段0000000地號土地及其上同段2009建號之建物
    （門牌號碼為臺中市○○區○○路000巷0號；以下分別稱系爭土
    地、房屋，合稱系爭房地），原告已給付全額買賣價金，系
    爭房地亦已移轉所有權登記至原告名下，於110年4月12日點
    交系爭房地後，被告並保固系爭房屋室內防水3年，保證系
    爭房屋無漏水疑慮。詎原告及家人於同年5月16日搬入系爭
    房屋居住後，旋於同年月31日即發現系爭房屋有嚴重滲、漏
    水情況，經鑑定後並確認系爭房屋有屋頂版、東西南側外牆
    滲漏水及部分牆面膨拱之瑕疵，已減少系爭房屋之通常效用
    ，造成系爭房屋價值之減損。又系爭房屋價值減損金額包括
    修復費用232萬9200元、租屋費用3萬元及汙名價損228萬元
    ，爰依民法第359條但書規定請求減少價金，並依民法第227
    條第2項規定，請求被告賠償原告所受損害，合計463萬9200
    元。並聲明：被告應給付原告463萬9200元及自起訴狀繕本
    送達翌日起至清償日止，按年息百分之5計算之利息。如受
    有利判決，原告願供擔保請准宣告假執行。
二、被告抗辯：
(一)原告購買系爭房地後，隨即在鄰地(同段1416-6地號土地)上
    搭建鐵皮屋，因鐵皮屋係依附系爭房屋搭建，原告乃於系爭
    房屋之外牆鑽孔釘入鋼釘。嗣原告向被告反應系爭房屋有滲
    漏水情況後，被告隨即派員前往查看、修繕，並於外牆塗上
    防水漆(除原告搭建鐵皮屋部分外，其餘部分均有塗防水漆)
    ，被告修繕完畢後本欲將因修繕而破壞之屋內牆面修復，原
    告竟予拒絕。系爭房屋滲漏水情況業經被告修繕完成，足以
    維持系爭房屋原有之耐用年限，回復至原有預期之使用狀態
    ，應無減損系爭房屋效用或交易價值。
(二)被告對社團法人臺灣省土木技師公會之鑑定報告(下稱鑑定
    報告)內容關於系爭房屋之瑕疵及建議之修復方法均不爭執
    ，然原告租屋費用與系爭房屋之交易價值並無相關，不應計
    入交易價值減損範圍，系爭鑑定報告將原告在外租屋之費用
    3萬元計入交易減損金額，並非合理。縱認租屋費用可認為
    係原告所受損害，惟原告就系爭房屋之瑕疵尚未產生在外租
    屋之損害，原告請求被告賠償此部分損害3萬元，應屬無據
    。此外，並非所有房屋一旦有滲漏水情況，即必然有交易價
    值之減損，如滲漏水情況能完全修復，不造成其他損害，即
    不會造成交易價值減損，亦無汙名價損可言。
(三)並聲明：原告之訴駁回。如受不利判決，願供擔保請准免予
    假執行。
三、本院之判斷： 
(一)原告主張其於110年2月22日以1200萬元向被告公司購買系爭
    房地並已給付全額買賣價金完畢，系爭房地亦已移轉所有權
    登記至原告名下，並於110年4月12日點交系爭房地之事實，
    業據提出不動產買賣契約書、保固服務書(見本院卷一第21-
    31頁)為證，且為被告所未爭執，堪信屬實。
(二)按買賣因物有瑕疵，而出賣人依前五條之規定，應負擔保之
    責者，買受人得解除其契約或請求減少其價金。但依情形，
    解除契約顯失公平者，買受人僅得請求減少價金，民法第35
    9條定有明文。又因可歸責於債務人之事由，致為不完全給
    付者，債權人得依關於給付遲延或給付不能之規定行使其權
    利。因不完全給付而生前項以外之損害者，債權人並得請求
    賠償，民法第227條亦定有明文。
(三)本件經本院囑託社團法人臺灣省土木技師公會鑑定結果，認
    ：
 1、由系爭房屋屋頂版潮濕度探測結果，可知本院卷第171-199
    頁原告所指屋頂版區域漏水情況，經整修後雖已有所改善，
    但仍於長時天雨後會發生少數區位、小範圍輕微之潮濕滲水
    痕跡。
 2、由系爭房屋外牆潮濕度探測結果，可知法院卷第171-199頁
    原告所指外牆區域漏水情況，經整修後雖已有所改善，但仍
    於長時天雨後於4樓與3樓發生少數區位、小範圍輕微之潮濕
    滲水痕跡。
 3、依經原告指示於4樓前側房間之北面外牆輿東面隔間牆以及2
    樓後側房間之北面外牆等位置辦理敲擊回音膨拱區位調查，
    發現確有小範圍牆面比例有膨拱現象。
 4、另正式會勘時受原告現場請託增加辦理1樓廚房流理台下方
    之地板、牆面滲水原因調查，調查結果其滲漏水係因該處RO
    逆滲透給水管T型外接頭與牆面內給水管L型接頭間未緊密接
    合所致，尚無發現牆面內原有給水管有滲漏水狀況。
 5、系爭房屋牆、版滲漏未損壞原因：
　　據國內現時業界工程實務與研究文獻所述，鋼筋混凝土構造
    建築物牆、版滲漏水之損壞主要可能因為重力、毛細管作用
    、風壓與對流、水的附著力與表面張力、重力與風壓之加速
    力等，當混凝土構造物有裂縫或孔隙等劣化，經水分累積極
    可能造成浸入滲漏水情況。　　
 6、系爭房屋牆、版滲漏損壞是否認為瑕疵：
　　考量本案標的物之買賣應屬成屋交易，故其牆、版滲漏水之
    損壞，在房屋交易上確可認為瑕疵。 　　
 7、上開情況造成之損壞範圍如下：
  (1)屋頂版之室內版底滲漏水範圍調查結果，如系爭鑑定報告
     附件11、附件16所示，於探測點位1、12、S等3點附近尚有
     些微潮濕水痕之外，其他各探測點位濕度值並無明顯變動
     差異，整體而言屋頂版尚無發現明顯之滲漏水情況。  　
  (2)4-1樓東南西三面外牆滲漏水範圍調查結果，如附件12於4
     樓牆探測點號30、探測點號19，如系爭鑑定報告附件13於3
     樓牆探測點號12等3處牆面附近於連日天雨時仍發現有小面
     積潮濕水痕(約0.3M*O.3M，亦登載如系爭鑑定報告附件16)
     。
　(3)各層牆體之膨拱範圍調查結果，經原告指示於4樓前側房間
     之地面外牆與東面隔間牆以及2樓後側房間之北面外牆等位
     置辦理敲擊回音膨拱區位調查，發現確有小範圍牆面比例
     有膨拱現象，如系爭鑑定報告附件17所示，累計面積約達3
     .11平方公尺。
  (4)1樓廚房流理台下方牆版滲漏水範圍調查結果，可知本處常
     時流理台下方牆、版滲水潮濕狀況，係因該處RO逆滲透給
     水管T型外接頭與牆面內給水管L型接頭間未緊密接合所致
     ，而無發現牆面內原有給水管有滲漏水損壞狀況。
8、系爭房屋現況雖尚有上開局部牆版滲漏水、牆面膨拱等損壞
   現況，但只要採取適當修復工法，確可完成修復。其必要之
   修復方法及費用如下：
(1)屋頂版滲漏水現況修復工法建議：
 　建議屋頂版採聚脲酯類材料直接全面鋪築於頂版之上做為防
   水層(不拆除既有地磚面層)，本項目損壞修復費用概估工法
   示意圖詳如系爭鑑定報告附件21：
   屋頂版採直接舖設聚腺脲類韌性複合防水材，所需費用為12
   萬元(2000元/平方公*60平方公尺=120000元)。
(2)各層外牆面滲漏水現況修復工法建議：
　 建議在南側外牆頂部增設遮雨棚來阻絕連日天雨時雨水長時
   貼附外牆面而滲入室內之途徑，本項目損壞修復費用概估工
   法示意圖詳如系爭鑑定報告附件21：
　 標的物南面外牆頂部架設彩色鋼鈑遮雨棚，所需費用為5萬50
   00元(5000元/公尺*11公尺=55000元)。
(3)4樓、2摟牆面空鼓膨拱範圍修復工法建議：
 　建議採敲除牆面膨拱區水泥粉刷層，重新水泥砂漿粉光後，
   再油漆復原之處理方式，本項目損壞修復費用概估為2萬3000
   元：
　  a.既有膨拱區水泥粉刷層敲除運棄費用1000元。
  　b.牆面膨拱區水泥砂漿粉光1萬元。
　　c.油漆粉刷(以整堵牆面計價)1萬2000元。
9、以系爭房屋損壞現況而言，在系爭房屋損壞現況修復前，尚
   不致影響系爭房屋之結構安全。惟建議仍應儘速採適當工法
   儘早完成修復，避免影響其安全使用之耐久性。又依上述，
   系爭房屋之損壞現況，既可採適當工法儘早完成修復，即得
   以維持後續長期使用之結構安全性。
10、系爭房屋牆、版滲漏水之損壞在房屋交易上確可認為瑕疵，
    故在標的物損壞現況修復前，的確會減損系爭房屋之交易價
    值。又考量本案損壞現況對使用人造成之影響，建議按前述
    損壞現況修復金額，外加修復期間原住戶在外租賃相同房屋
    費用，作為本案標的物損壞現況修復前交易減損金額。綜上
    ，本案交易減損金額為22萬8000元(損壞現況修復總工程金
    額19萬8000元+修復期間原住戶在外租屋費用3萬元)。
11、因系爭房屋損壞現況尚不致影響系爭房屋之結構安全。上開
    現況損壞可採適當工法儘早完成修復，即得以維持後續長期
    使用之結構安全性，可確認系爭房屋之損壞現況修復後，應
    不會減損系爭房屋之交易價值。
(四)原告雖提出鈞豐工程行之工程報價明細(見本院卷二第83-87
    頁)，主張系爭房屋修復成本為232萬9200元(不含租屋費用3
    萬元)，惟並未舉證證明該明細費用所載之修復方式係屬因
    系爭房屋上開瑕疵所生之必要修復方式及必要費用。本院審
    酌系爭鑑定報告就上開鑑定結論，已詳予說明其認定理由，
    並檢附相關照片及資料(均詳參系爭鑑定報告)，經核並無不
    當，且鑑定鑑關之立場較為客觀，應可憑採。從而，原告得
    請求減少之價金，請求被告賠償之金額應為22萬8000元。
(五)原告另主張系爭房屋因上開瑕疵，將產生污名之交易損失等
    語，為被告所否認，自應由原告負舉證責任。查，系爭房屋
    之上開瑕疵可完全修復，業如前述，足見上開瑕疵尚非嚴重
    ，系爭鑑定報告亦認系爭房屋現況損壞情形，可採適當工法
    儘早完成修復，得以維持後續長期使用之結構安全性，可確
    認系爭房屋之損壞現況修復後，應不會減損系爭房屋之交易
    價值，復如前述，兩造復均陳明就原告主張汙名化之交易價
    值減損及減損金額之計算方式部分不請求再送何機關鑑定，
    如法院要依職權送鑑定，亦不願意先墊付鑑定費用(見本院
    卷二第92-93頁)，自難認原告此部分主張可採，是原告主張
    其得請求減少價金及請求被告賠償之金額應列計汙名價損22
    8萬元，即無理由，不應准許。
(六)基上，原告主張系爭房屋之買賣價金應減少、被告應賠償原
    告之金額為22萬8000元部分，即屬有據，應予准許；逾此範
    圍之請求，則屬無據，不應准許。
四、末按給付無確定期限者，債務人於債權人得請求給付時，經
    其催告而未為給付，自受催告時起，負遲延責任。其經債權
    人起訴而送達訴狀，或依督促程序送達支付命令，或為其他
    相類之行為者，與催告有同一之效力；遲延之債務，以支付
    金錢為標的者，債權人得請求依法定利率計算之遲延利息；
    應付利息之債務，其利率未經約定，亦無法律可據者，週年
    利率為5％，民法第229條第2項、第233條第1項前段及第203
    條定有明文。本件原告對被告之上開債權，為無確定期限之
    給付，是依前開規定，應自原告催告請求被告負給付責任即
    起訴狀繕本送達被告之翌日起算遲延利息。查本件起訴狀繕
    本於110年11月2日送達被告，有送達證書附卷可稽（見本院
    卷一第75頁）。揆諸前揭說明，原告請求被告給付自110年1
    1月3日起至清償日止，按週年利率5％計算之利息，自屬有據
    。
五、綜上所述，原告依民法第359條但書規定請求減少價金，並
    依民法第227條第2項規定，請求被告給付原告22萬8000元，
    及自110年11月3日起至清償日止之法定遲延利息，為有理由
    ，應予准許；逾此部分之請求，為無理由，應予駁回。
六、兩造分別陳明願供擔保為准、免假執行之宣告，經核原告勝
    訴部分，所命給付金額未逾500,000元，應依民事訴訟法第3
    89條第1項第5款規定宣告假執行，被告陳明願供擔保免為假
    執行，核無不合，爰依同法第392條第2項規定，酌定相當之
    擔保金額准許之。至原告敗訴部分，其假執行之聲請失所附
    麗，應予駁回。
七、本件事證已臻明確，兩造其餘攻擊、防禦方法及所提證據，
    經審酌均於判決結果無影響，爰不予逐一論駁，併此敘明。
八、訴訟費用負擔之依據：民事訴訟法第79條。
中　　華　　民　　國　　111 　年　　12　　月　　9 　　日
                  民事第二庭    法  官  江奇峰
以上正本係照原本作成。
如對本判決上訴，須於判決送達後20日內向本院提出上訴狀。如
委任律師提起上訴者，應一併繳納上訴審裁判費。
中　　華　　民　　國　　111 　年　　12　　月　　12　　日
                                書記官  黃雅慧